【裁判字號】    96,訴,4095
【裁判日期】    970930
【裁判案由】    公共危險
【裁判全文】
臺灣板橋地方法院刑事判決              96年度訴字第4095號
公  訴  人  臺灣板橋地方法院檢察署檢察官
被      告  甲○○
指定辯護人  本院公設辯護人彭宏東
上列被告因公共危險案件，經檢察官提起公訴（96年度偵緝字第
1973號），本院判決如下：
    主  文
甲○○放火燒燬現供人使用之住宅，未遂，處有期徒刑壹年拾月
，減為有期徒刑拾壹月。緩刑肆年，緩刑期間付保護管束。
    事  實
一、甲○○有中度至輕度智能障礙，其因曾遭乙○○欺負，遂心
    生報復，於民國96年2 月8 日凌晨，因受智能障礙之影響，
    致其辨識行為違法與依其辨識而行為之能力已有顯著減低，
    接續於凌晨2 時許、凌晨2 時30分許，欲燒燬現供乙○○使
    用之臺北縣三重市○○○路141 巷18號之住宅，著手放火行
    為而以打火機點燃紙板後，將已點燃之紙板丟在該房屋之前
    門前，因均未引燃其他物品，又承前犯意接續於同日凌晨5
    時許，又以同前方式將已點燃之紙板丟在該房屋後門旁緊鄰
    牆壁之洗衣機內，而將洗衣機燒燬，並且燻黑後門上方之鐵
    皮屋簷。甲○○放火後旋即逃逸，幸火勢經鄰居發現並通知
    正在住宅內睡覺之乙○○滅火，甲○○因而未遂。經乙○○
    報案，並調閱屋外之監視錄影畫面得知涉嫌人為甲○○，嗣
    甲○○於當日又再回去該現場時，為乙○○報警予以查獲，
    警方並帶同甲○○至三重市○○○路141 巷20號查獲吳加再
    所有、而為甲○○持以供前開點火所有之打火機一個。
二、案經乙○○訴由臺北縣政府警察局三重分局報請臺灣板橋地
    方法院檢察署檢察官偵查起訴。
    理  由
一、按被告以外之人於審判外之言詞或書面陳述，除法律有規定
    者外，不得作為證據，刑事訴訟法第159 條第1 項定有明文
    。而按被告以外之人於偵查中向檢察官所為之陳述，除顯有
    不可信之情況者外，得為證據，刑事訴訟法第159 條之1 第
    2 項定有明文。經查證人乙○○在檢察官偵訊時經過具結所
    為之證言，合於法定要件，且核其陳述時之外在環境及情況
    ，並無顯不可信之情況，本院亦認作為證據為適當。又按被
    告以外之人於審判外之陳述，雖不符刑事訴訟法第一百五十
    九條之一至一百五十九條之四之規定，而經當事人於審判程
    序同意作為證據，法院審酌該言詞陳述或書面陳述作成時之
    情況，認為適當者，亦得為證據，刑事訴訟法第159 條之5
    第1 項定有明文，就證人乙○○、吳加再於警詢時之陳述，
    被告同意作為證據，且本院斟酌證人乙○○、吳加再於警詢
    時之供述證據取得過程並無瑕疵，且與本案待證事實間具有
    相當之關聯性，以之為本案證據尚無不當，是揆諸上開說明
    ，證人乙○○、吳加再於警詢時之陳述具有證據能力。而證
    人乙○○在檢察官偵訊時所為之證言，被告亦同意作為證據
    ，自均應認具有證據能力，合先敘明。
二、上揭犯罪事實，業據被告甲○○於警詢及偵審時坦承不諱，
    且經告訴人乙○○於警詢、偵查中指述明確，並有臺北縣政
    府消防局火災原因調查報告書暨所附現場照片十張、警方拍
    攝之現場照片六張、監視錄影畫面翻拍照片二張在卷可稽，
    此外，復有供被告點火所用之打火機一個扣案可資為證，足
    認被告之自白確與事實相符，堪以採信，本件事證明確，被
    告之犯行洵堪認定。
三、核被告甲○○所為，係犯刑法第173 條第3 項、第1 項之罪
    。被告已著手放火燒燬現供人使用住宅之行為，但尚未得手
    而未遂，爰依刑法第25條第2 項規定，按既遂犯之刑減輕其
    刑。又被告為達放火燒燬現供人使用住宅之目的，而著手放
    火行為，先後三次點火乃係於密接之時間在同一地點，侵害
    同一之法益，各行為之獨立性極為薄弱，依一般社會健全觀
    念，在時間差距上，難以強行分開，在刑法評價上，以視為
    數個舉動之接續施行，合為包括之一行為予以評價，較為合
    理，應屬接續犯。又查被告曾因智能偏低之情形在國軍臺中
    總醫院就診，此有該院97年2 月13日醫中企管字第09700006
    02號函及所附病歷資料影本一份在卷可參，經本院檢附上開
    病歷資料囑託亞東紀念醫院鑑定被告於本案行為當時之精神
    狀態，該院鑑定結果認：被告為一中度至輕度智能障礙之個
    案，其平日對外界事務之知覺理會與判斷能力，與普通人相
    較之下有明顯減退，故推定被告於案發當時因其心智缺陷（
    即智能障礙），致其辨識行為違法與依其辨識而行為之能力
    ，已有顯著降低，有亞東紀念醫院97年6 月3 日精神鑑定報
    告書一件在卷可稽，堪認被告於本案行為當時，因智能障礙
    之心智缺陷，致其辨識行為違法與依其辨識而行為之能力已
    顯著減低，爰依刑法第19條第2 項規定遞減輕其刑。爰審酌
    被告無任何犯罪科刑紀錄，有臺灣高等法院被告前案紀錄表
    一件可稽，素行尚佳，及斟酌其智識程度、犯罪之動機、目
    的、手段、犯罪時所受之刺激、所生危害，及犯罪後坦承犯
    行等一切情狀，量處如主文所示之刑。查被告犯罪後，中華
    民國96年罪犯減刑條例業已制定，經總統於96年7 月4 日公
    布，並自同年月16日起生效施行，本件被告之上開犯罪時間
    ，係在96年4 月24日以前，覆核無該條例所列不予減刑之情
    形，合於減刑條件，爰依該條例第2 條第1 項第3 款規定減
    其宣告刑二分之一。末查，被告未曾因故意犯罪受有期徒刑
    以上刑之宣告，其因一時衝動短於思慮，致罹刑章，固應受
    嚴厲譴責，然念其所生實害尚非甚鉅，於警詢及偵審中均坦
    承犯罪，甚有悔意，且事後已與告訴人乙○○達成民事賠償
    調解，並經告訴人乙○○表示宥恕之意，有本院97年度調字
    第152 號調解筆錄一份附卷可參，本院因認被告經此科刑教
    訓後，應能知所警惕，信無再犯之虞，前開對被告所宣告之
    刑以暫不執行為適當，爰併予宣告緩刑四年，以勵自新；惟
    為加強被告之法律觀念及自我情緒控制能力，以避免其將來
    再犯之可能性，爰併依刑法第93條第1 項規定諭知緩刑期間
    付保護管束，以收矯正被告及社會防衛之效。至於扣案之供
    被告放火犯罪所用之打火機一個，乃是住在三重市○○○路
    141 巷20號之吳加再所有之物，此據證人吳加再於警詢時陳
    述明確，既非屬被告所有之物，爰不併為沒收之諭知，附此
    敘明。
據上論斷，應依刑事訴訟法第299 條第1 項前段，刑法第173 條
第3 項、第1 項、第25條、第19條第2 項、第74條第1 項第1 款
、第93條第1 項，中華民國96年罪犯減刑條例第2 條第1 項第3
款，第7 條，判決如主文。
本案經檢察官江耀民到庭執行職務。
中    華    民    國    97    年    9     月    30    日
                    刑事第八庭  審判長法  官  戴嘉清
                                      法  官  林晏鵬
                                      法  官  陳信旗
以上正本證明與原本無異
如不服本判決應於送達後10日內向本院提出上訴狀
                                      書記官  廖貞音
中    華    民    國    97    年    9     月    30    日
附表本案論罪科刑法條全文：
刑法第173 條
放火燒燬現供人使用之住宅或現有人所在之建築物、礦坑、火車
、電車或其他供水、陸、空公眾運輸之舟、車、航空機者，處無
期徒刑或七年以上有期徒刑。
失火燒燬前項之物者，處一年以下有期徒刑、拘役或五百元以下
罰金。
第一項之未遂犯，罰之。
預備犯第一項之罪者，處以年以下有期徒刑、拘役或三百元以下
罰金。


司法院資訊處製作；財團法人民間司法改革基金會備份。
